【裁判字號】    98,台上,1103
【裁判日期】    980625
【裁判案由】    給付違約金等
【裁判全文】
最高法院民事判決            九十八年度台上字第一一○三號
上  訴  人  甲○○
訴訟代理人  高素貞律師
被 上訴 人  乙○○
上列當事人間請求給付違約金等事件，上訴人對於中華民國九十
七年十二月二十三日台灣高等法院第二審判決（九十七年度上字
第四四三號），提起上訴，本院判決如下：
    主  文
上訴駁回。
第三審訴訟費用由上訴人負擔。
    理  由
本件上訴人主張：伊於民國九十五年十一月二十四日向被上訴人
購買坐落台北市○○街二五之一號房屋（下稱系爭房屋）及其基
地，總價新台幣（下同）三百六十八萬元。於九十六年一月十六
日給付全部價金、受點交後，始悉系爭房屋之電力、冷氣及通風
管線，均係穿越鄰房即同街二五之二號房屋（下稱鄰屋）舖設，
且兩屋共用水錶，其中冷氣管線於訂約後、點交前已遭鄰屋所有
人王瑛瑛剪斷。伊多次請求被上訴人修補上開瑕疵，被上訴人既
均拒絕，依約即應給付違約金一百十萬七千六百八十元。又系爭
房屋面積僅二七．一四平方公尺，相當於八．二坪，與被上訴人
刊登出售廣告所載之十一坪相較，短少二．八坪，亦應按比例返
還伊溢付之價金九十三萬六千七百二十六元。求為命被上訴人給
付違約金七十三萬六千元及返還買賣價金九十三萬元之判決（上
訴人起訴原請求被上訴人給付違約金及返還買賣價金合計一百五
十萬元。第一審判決命被上訴人給付違約金七十三萬六千元，駁
回上訴人其餘請求。上訴人就其請求返還買賣價金之敗訴部分判
決提起上訴，並於原審就該部分「擴張」請求為九十三萬元。被
上訴人亦對其不利部分之判決，提起上訴）。
被上訴人則以：系爭房屋與鄰屋及二五號房屋，原為同一建物，
於七十八年間因分割繼承登記獨立編列門牌號碼前，其電力、冷
氣及通風管線，本即穿越鄰屋舖設，伊於九十五年十月間購買系
爭房屋後，迄同年十一月將之出售予上訴人間，從未居住其中，
未曾改變房屋現狀，伊依現狀點交，即無瑕疵可言。該房屋有保
存登記部分之面積為二七．一四平方公尺，加計無保存登記部分
之面積約十平方公尺，已超過十一坪，為上訴人購買時所明知，
並無短少之情事。上訴人請求伊給付違約金及返還部分價金均屬
無據等語，資為抗辯。
原審審理結果以：系爭房屋之電力、冷氣及通風管線，均係穿越
鄰屋舖設，其中冷氣管線於九十六年一月十六日前遭鄰屋所有人
王瑛瑛剪斷之事實，為兩造所不爭，復有第一審勘驗筆錄可稽，
固堪認為真實。惟依系爭房屋所有權狀及系爭買賣契約書第五條
前段關於權利瑕疵擔保之約定，系爭房屋有保存登記部分既已移
轉登記為上訴人所有，無保存登記部分亦經點交予上訴人，迄無
第三人為權利之主張，為上訴人所不爭執，自無權利瑕疵之可言
。至於該第五條末句約定：「乙方（被上訴人）對本契約標的物
實物負有瑕疵擔保責任」，並未具體指明瑕疵情狀暨責任內容，
無非重申被上訴人負有民法規定之物之瑕疵擔保責任而已。難認
兩造間就被上訴人所應負物之瑕疵擔保責任另有特別約定。而系
爭房屋（與鄰屋及門牌號碼二五號房屋，原為同一建物，於七十
八年間因分割繼承始一分為三，系爭房屋位於中間，以隔間牆與
鄰屋相隔，除原有大門外，並無獨立出口。業經第一審勘驗明確
）其總電源線、冷氣冷媒管、浴室通風管均穿越鄰屋牆壁進入系
爭房屋，且與鄰屋共用水錶等情，乃被上訴人向其前手購買系爭
房屋時即已存在之狀況，則上開管線通過鄰屋及與鄰屋共用水錶
，非但不屬契約第五條所約定物之瑕疵擔保範圍，更與產權歸屬
無涉。是被上訴人依現狀點交，即不構成違約。又系爭買賣契約
書第七條第一項約定被上訴人所負將系爭房屋現有附屬水電衛生
設備恢復或保持正常使用之義務，其中「附屬水電衛生設備」，
顯不包括冷氣設備在內。而系爭房屋之水電衛生設備既無不能使
用之情，即不能因鄰屋所有人王瑛瑛自行於系爭房屋點交前剪斷
冷氣管線，任謂被上訴人有違反該條約定之情事。上訴人據以訴
請被上訴人給付違約金，為無理由。再按系爭房屋於被上訴人自
前手購買時，已有未經保存登記部分之建物，面積約十平方公尺
，相當於三．○二五坪，保存登記部分建物面積則為二七．一四
平方公尺，相當於八．二坪，合計十一餘坪。依兩造簽訂之訂金
單載明：「建號：二九四、台北市○○街二五之一號、二七．一
四平方公尺全部」，暨買賣契約書所載：「已登記者應以登記簿
登載之面積為準」、「賣方（被上訴人）保證本買賣標的非凶宅
、增建部分在本約簽訂前未曾遭查報為違建」，及證人即上訴人
委請之代書周超群證述於訂約前曾領取系爭房屋謄本以觀，堪認
被上訴人辯稱：上訴人於購屋前，已知系爭房屋連同未保存登記
部分為十一坪，仍以總價購買，非按登記坪數單價計算云云，為
可採。上訴人以系爭房屋面積短少為由，訴請被上訴人依面積比
例計算返還買賣價金，亦無理由。為原審心證之所由得。因將第
一審所為命被上訴人給付違約金七十三萬六千元部分之判決廢棄
，改判駁回上訴人該部分之訴，並駁回上訴人之上訴暨擴張請求
被上訴人返還價金九十三萬元。經核於法洵無違誤。上訴意旨，
指摘原審採證、認事、解釋契約之職權行使，暨原判決贅述理由
為不當，求予廢棄，非有理由。
據上論結，本件上訴為無理由。依民事訴訟法第四百八十一條、
第四百四十九條第一項、第七十八條，判決如主文。
中    華    民    國  九十八  年    六    月  二十五  日
                      最高法院民事第三庭
                          審判長法官  蘇  茂  秋
                                法官  陳  碧  玉
                                法官  王  仁  貴
                                法官  張  宗  權
                                法官  葉  勝  利
      本件正本證明與原本無異
                                      書  記  官
中    華    民    國  九十八  年    七    月    七    日
                                                      K


司法院資訊處製作；財團法人民間司法改革基金會備份。
